【裁判字號】    97,易,1971
【裁判日期】    971121
【裁判案由】    毒品危害防制條例
【裁判全文】
臺灣臺北地方法院刑事判決              97年度易字第1971號
公  訴  人  臺灣臺北地方法院檢察署檢察官
被      告  甲○○
                    （現另案在臺灣臺北看守所羈押中）
上列被告因違反毒品危害防制條例案件，經檢察官提起公訴（97
年度毒偵字第1985號），被告於本院準備程序就被訴事實為有罪
之陳述，經本院告知被告簡式審判程序意旨，並聽取被告、檢察
官之意見後，本院裁定改依簡式審判程序審理、判決如下：
    主  文
甲○○施用第二級毒品，累犯，處有期徒刑柒月；扣案之殘留第
二級毒品安非他命之玻璃球狀吸食器壹組（內有微量殘渣無法磅
砰）沒收銷燬之。
    事  實
一、甲○○於88年間因毒品危害防制條例案件，經臺灣士林地方
    法院以88年度訴字第366號判處有期徒刑4月，於90年3月29
    日易科罰金執行完畢，仍不知悔改，前因施用毒品案件，經
    臺灣士林地方法院於87年10月24日以87年度毒聲字第849 號
    裁定送觀察、勒戒後，認無繼續施用毒品傾向，由臺灣士林
    地方法院檢察署檢察官於87年11月13日以87年度偵字第1004
    4 號為不起訴處分；又因施用第二級毒品安非他命，經臺灣
    士林地方法院於88年2月26日以88年度毒聲字第424號裁定送
    觀察、勒戒後，認有繼續施用毒品傾向，經同院於88年4 月
    19日以88年度毒聲字第736 號裁定令入戒治處所施以強制戒
    治，嗣經同院以88年度毒聲字第1663號裁定停止戒治，所餘
    期間付保護管束，又經同院於89年1 月31日裁定撤銷停止戒
    治，於90年1月4日強制戒治執行完畢。嗣其於93年間，復因
    施用毒品案件，經本院於93年5月26日以93年度簡上字第61
    號判處有期徒刑6 月，於94年3月7日因徒刑執行完畢出監；
    復於95年間，因施用毒品案件，臺灣士林地方法院於95年10
    月30日以95年度易字第330號判處有期徒刑9月，並經與前案
    合定應執行及減刑結果，應執行有期徒刑11月，於96年11月
    7 日因縮短刑期假釋出監，並於假釋期間未經撤銷假釋，且
    於97年1月5日執行完畢，其未執行之刑，以已執行論。
二、詎甲○○仍不知戒絕毒癮，明知安非他命業經公告列為毒品
    危害防制條例第2條第2項第2 款之第二級毒品，不得非法持
    有、施用，仍未戒除施用毒品之習性，基於施用第二級毒品
    安非他命之犯意，於民國97年5 月28日晚上10時許，在臺北
    市中山區○○○路○ 段某加油站廁所內，以玻璃球燒烤的安
    非他命晶體吸煙方式，施用第二級毒品安非他命1 次；接續
    於同日晚上11時許，在臺北市中山區○○○路某不詳店名網
    咖店內，以玻璃球燒烤的安非他命晶體吸煙方式，施用第二
    級毒品安非他命1次。嗣於翌（29）日凌晨0時10分許，在臺
    北市中山區○○○路○ 段84巷口前，為警盤檢查獲，並扣得
    其所有供自己施用安非他命吸食器1 組（內有殘渣無法磅砰
    ），並發現其為上開毒品列管人口，並經其同意採集尿液送
    驗結果，其尿液中呈現毒品安非他命陽性反應，始悉上情。
三、案經臺北市政府警察局中山分局報請臺灣臺北地方法院檢察
    署檢察官偵查起訴。
    理  由
壹、程序方面
一、按除被告所犯為死刑、無期徒刑、最輕本刑為三年以上有期
    徒刑之罪或高等法院管轄第一審案件者外，於法院行準備程
    序進行中，被告先就被訴事實為有罪之陳述時，審判長得告
    知被告簡式審判程序之旨，並聽取當事人、代理人、辯護人
    及輔佐人之意見後，裁定進行簡式審判程序；且受命法官行
    準備程序，與法院或審判長有同一之權限；又簡式審判程序
    之證據調查，不受刑事訴訟法第159 條第1 項、第161 條之
    2 、第161 條之3 、第163 條之1 及第164 條至第170 條規
    定之限制，刑事訴訟法第273 條之1 第1 項、第279 條第2
    項前段、第273 條之2 分別定有明文。
二、查本件被告甲○○所犯為死刑、無期徒刑、最輕本刑為三年
    以上有期徒刑以外之罪，且非高等法院管轄第一審之案件，
    其於準備程序就前揭被訴事實為有罪之陳述，經本院告知簡
    式審判程序之旨，並聽取當事人之意見後，本院認無不得或
    不宜改依簡式審判程序進行之處，爰依刑事訴訟法第273 條
    之1第1項，裁定本件由受命法官獨任進行簡式審判程序，合
    先敘明。
貳、實體方面
一、上揭事實，業據被告於本院97年11月18日準備程序、審判程
    序時均供承不諱，且被告上開為警查獲時所採取之尿液，送
    經臺灣尖端先進生技醫藥股份有限公司濫用藥物檢驗結果，
    其尿液中呈現毒品安非他命陽性反應，此有卷附之臺北市政
    府警察局中山分局97年6月10日北市警中分刑字第097321096
    00號函及其檢附甲○○涉嫌毒品危害防制條例案，臺灣尖端
    先進生技醫藥股份有限公司濫用藥物尿液檢驗報告及尿液委
    驗單、臺北市政府警察局中山分局贓證物品清單97年度藍尿
    保管859 號、97年度藍保管1159號、呈報單、搜索暨扣押筆
    錄、扣押物品目錄表、查獲涉嫌毒品危害防制條例毒品初步
    鑑驗報告單、吸食器照片1 張、尿液採樣同意書在卷可稽（
    見臺灣臺北地方法院檢察署97年度毒偵字第1985號，以下簡
    稱偵卷，第7頁、第13至17頁、第22至23頁、第27頁、第47
    至50頁、第53頁），並有扣案之殘留第二級毒品安非他命之
    玻璃球狀吸食器1 組（內有微量殘渣無法磅砰）在卷可徵。
    又上開玻璃球狀吸食器1 組（內有微量殘渣無法磅砰），經
    臺北市政府警察局中山分局依聯勤204 廠製造支煙毒品檢驗
    Ａ包試劑初步檢驗結果，呈安非他命反應，有臺北市政府警
    察局中山分局查獲涉嫌毒品危害防制條例毒品初步鑑驗報告
    單、玻璃球狀吸食器照片各1 紙在卷可佐（見偵卷第22至23
    頁），足見被告之自白與事實相符，足堪採信。
二、按毒品危害防制條例第20條、第23條於92年7月9日修正公布
    ，自93年1月9日施行，(一)自立法意旨而言，其修正理由主要
    係認觀察、勒戒或強制戒治執行完畢後，五年後再犯施用毒
    品者，顯見其前所實施之觀察、勒戒或強制戒治已足遮斷其
    施用毒品之癮，為期自新及協助其斷除毒癮，對此五年後再
    犯者仍適用初犯之規定，即先經觀察、勒戒、強制戒治之程
    序，且為配合簡化施用毒品犯之刑事處遇程序，並鑑於經觀
    察、勒戒或強制戒治執行完畢釋放後，五年內再犯者，其再
    犯率甚高，原據以實施之觀察、勒戒及強制戒治既已無法收
    其實效，自應施以刑事處遇。詳言之，倘施用毒品者係前經
    觀察、勒戒或強制戒治等治療程序執行完畢，五年後，始再
    施用毒品之『初犯』，因認前所執行之觀察、勒戒或強制戒
    治足收戒除毒癮之效，自應重新先經觀察、勒戒或強制戒治
    等治療程序，並於治療程序執行完畢後由檢察官直接為不起
    訴處分，毋庸對之追訴處罰。反觀，如五年內『再犯』之情
    形，因其先前所為治療程序顯未能收戒除毒癮之實效，且考
    量施用毒品之再犯率偏高，乃簡化其刑事處遇程序，是現行
    毒品危害防制條例所採『初犯』與『再犯』之界分，乃側重
    於觀察、勒戒或強制戒治等治療程序是否確實收其成效。因
    之，對於所謂『初犯』與『再犯』之區別，除應視其是否於
    觀察、勒戒或強制戒治執行完畢釋放後，五年後再犯者外，
    尚應兼顧其前次所施予觀察、勒戒、強制戒治程序之成效以
    資判斷，如此方能貫徹現行毒品危害防制條例之修正立法意
    旨。(二)另自文義解釋言：法律條文之解釋，通常皆由條文之
    文字意義著手，如文義解釋已極為明確，足以探求立法者之
    意思，即無庸另作論理解釋，是對於現行毒品危害防制條例
    第二十條第三項規定『觀察、勒戒或強制戒治執行完畢後，
    五年後再犯』之解釋，自應限於該施用毒品之行為人於觀察
    、勒戒或強制戒治執行完畢後，五年後再犯施用毒品罪犯行
    始足當之，故所謂『初犯』應指被告最後一次施用毒品行為
    之前一次施用毒品之行為，未必即是第一次施用毒品之行為
    而言。(三)再自實務見解言：關於『初犯』、『五年內再犯』
    及『五年後再犯』，其五年時間之計算，係指相鄰之前後二
    次施用毒品時間之間隔而言，非可飛躍自初次起算其五年期
    間。是以被告如『第三次（或三次以上）再犯第十條之罪』
    ，係在前次施用毒品經觀察、勒戒或強制戒治執行完釋放後
    之五年後者，即應認係經觀察、勒戒或強制戒治執行完畢『
    五年後再犯』，而應適用毒品危害防制條例第20條第3 項再
    予適用初犯之規定，重行觀察、勒戒等程序，殊不可飛躍自
    初次起算其五年期間，而置嗣後復曾踐行之觀察、勒戒或強
    制戒治程序於不顧。(四)末自被告利益言：毒品危害防制條例
    第20條第3 項規定有關五年後再犯時，應予適用初犯之規定
    ，而重行觀察、勒戒等治療程序，係屬對於被告追訴條件之
    限制。如認只要被告曾於初犯經觀察、勒戒或強制戒治執行
    完畢後之五年內再犯（即第二次施用毒品），而無論第三次
    （或第三次以上）施用毒品係於前次施用毒品，經觀察、勒
    戒或強制戒治執行完畢釋放之五年後（甚至十年後、二十年
    後）再犯，均須逕予起訴，而不得適用第20條第3 項之規定
    ，重行觀察、勒戒等程序，無異增加現行法律所無之限制，
    逕自對被告追訴條件限制予以剝奪（最高法院95年度第7 次
    刑事庭會議決定、最高法院96年度台非字第119 號判決意旨
    參照）。查被告上開施用毒品案件，經前揭法院裁定送觀察
    、勒戒後，認無繼施用毒品之傾向，並經上開檢察官不起訴
    處分確定；復因再次施用毒品，經上開法院裁定送觀察、勒
    戒後，認有繼續施用毒品之傾向，由上開法院裁定令入戒治
    處所，施以強制戒治，嗣後停止戒治出監，所餘期間付保護
    管束，又經上開法院裁定撤銷停止戒治，於90年1月4日強制
    戒治執行完畢；嗣於93年間，復因施用毒品案件，經本院於
    93年5月26日以93年度簡上字第61號判處有期徒刑6月，於94
    年3月7日因徒刑執行完畢出監；復於95年間，因施用毒品案
    件，臺灣士林地方法院於95年10 月30日以95年度易字第330
    號判處有期徒刑9 月，並經與前案合定應執行及減刑結果，
    應執行有期徒刑11月，於96年11月7 日因縮短刑期假釋出監
    ，並於假釋期間未經撤銷假釋，且於97年1月5日執行完畢，
    其未執行之刑，以已執行論，此有臺灣高等法院被告前案紀
    錄表附卷可考，是本案被告所為施用毒品之犯行，距強制戒
    治執行完畢雖已逾5 年，惟被告在上開強制戒治執行完畢執
    行完畢後5 年內，既已再犯施用毒品之罪，並經追訴處罰，
    揆諸上揭說明，其本次犯行即與毒品危害防制條例第20條第
    3項所稱之「5年後再犯」有別，是檢察官依法追訴，於法並
    無不合，本院應依法論科，併此敘明。
三、查安非他命係毒品危害防制條例第2條第2項第2 款所明定之
    第二級毒品，不得持有、施用。(一)行為人以單一行為接續進
    行，縱令在犯罪完畢以前，其各個舉動已與該罪之構成要件
    相符，但在行為人主觀上，各個舉動不過為其犯罪行為之一
    部分，在刑法評價上，亦以視為數個舉動之接續進行，合為
    包括之一行為予以評價，較為合理，則屬接續犯，為包括之
    一罪，經核被告於97年5月28日晚上10時許，及同日晚上11
    時許，施用第二級毒品安非他命各1次之施用成癮性，應係
    於密切接近之時地實施，侵害同一被害法益，各行為之獨立
    性極為薄弱，既依一般社會健全觀念，在時間差距上，難以
    強行分開，則在刑法評價上，視為數個舉動之接續施行，包
    括以一行為予以評價，為包括上一罪，是核被告所為，係犯
    毒品危害防制條例第10條第2 項之施用第二級毒品罪。(二)其
    施用第二級毒品前之持有毒品之低度行為，應為施用之高度
    行為所吸收，不另論罪。(三)又被告有如事實所示之犯罪科刑
    及執行情形，有卷附之臺灣高等法院被告前案紀錄表可稽，
    其於上開有期徒刑執行完畢後5 年內，再犯本件有期徒刑以
    上之罪，為累犯，應依刑法第47條第1 項規定，加重其刑。
    (四)爰審酌被告曾因施用毒品案件，經上開強制戒治執行完畢
    釋放出所後，再犯本件上揭施用第二級毒品罪行，足見戒毒
    意志不堅，毒癮非淺，未能體悟施用毒品對自己、家人造成
    之傷害及社會之負擔，自屬可議，惟念其犯後坦承犯行，犯
    後態度良好，並有悔改決心，且施用毒品乃自戕行為，未對
    他人造成危害，及其施用次數、時間，並斟酌被告經濟狀況
    不富裕等一切情狀，爰量處如主文所示之刑。
四、至於扣案之殘留第二級毒品安非他命之玻璃球狀吸食器1 組
    ，因其內有微量殘渣無法磅砰，經檢驗結果，確有第二級毒
    品安非他命成分之事實，理由詳上所述，是玻璃球狀吸食器
    因第二級毒品安非他命微量殘渣無法磅砰附著其上剝離不易
    ，應將整體視為第二級毒品安非他命，均應依毒品危害防制
    條例第18條第1 項前段規定，不問屬於犯人與否，均沒收銷
    燬之。至於鑑驗耗用之安非他命之毒品既已滅失，自毋庸宣
    告沒收銷燬之，併此敘明。
據上論斷，應依刑事訴訟法第273 條之1 第1 項、第284 條之1
、第299條第1項前段，毒品危害防制條例第10條第2 項、第18條
第1項前段，刑法第11條、第47條第1項，判決如主文。
本案經檢察官林怡君到庭執行職務。
中    華    民    國    97    年  11    月    21      日
                  刑事第十六庭法  官  施添寶
以上正本證明與原本無異。
如不服本判決應於收受本判決後10日內向本院提出上訴書狀，並
應敘述具體理由，如未敘述上訴理由者，應於上訴期間屆滿後20
日內補提理由書狀於本院（均須按他造當事人之人數附繕本）「
切勿逕送上級法院」。告訴人或被害人如對於本判決不服者，應
具備理由請求檢察官上訴，其上訴期間之計算係以檢察官收受判
決正本之日期為準。
                              書記官  陳弘文
中    華    民    國    97    年  11    月    21      日
附錄本案判決論罪科刑法條
毒品危害防制條例第10條
施用第一級毒品者，處六月以上五年以下有期徒刑。
施用第二級毒品者，處三年以下有期徒刑。


司法院資訊處製作；財團法人民間司法改革基金會備份。
